臺灣桃園地方法院民事判決　　　　　　　 93年度訴字第723號
原　　　告　丁○○○
訴訟代理人　丙○○
被　　　告　乙○○○
訴訟代理人　戊○○
　　　　　　甲○○
上列當事人間因過失傷害等案件事件，原告提起刑事附帶民事損
害賠償，經本院刑事庭裁定移送前來（九十二年度交附民字第四
二號），於民國九十四年八月十七日言詞辯論終結，判決如下：
    主  文
被告應給付原告新台幣壹拾壹萬零玖佰參拾伍元及自民國九十二
年四月二十五日起至清償日止，按年息百分之五計算之利息。
原告其餘之訴駁回。
訴訟費用由被告負擔五分之一，餘由原告負擔。
本判決第一項得假執行。但被告如以新台幣壹拾壹萬零玖佰參拾
伍元為原告預供擔保後，得免為假執行。
原告其餘假執行之聲請駁回。
    事  實
甲、原告方面：
壹、聲明：
一、被告應給付原告新台幣（下同）五十三萬七千二百四十五元
    ，及自起訴狀繕本送達翌日起至清償日止按年息百分之五計
    算之利息。
二、訴訟費用由被告負擔。
三、原告願供擔保，請准宣告假執行。
貳、陳述：
一、按被告乙○○○於民國（下同）九十一年九月二日上午八時
    許，無照駕駛車號MD6-402 號機車後載其女甲○○，行經桃
    園縣桃園市○○路時，本應注意駕駛汽車應隨時注意車前狀
    況，而當時亦無不能注意之情事，卻疏未注意並採取必要之
    安全措施，因而自後方追撞同方向由原告所騎乘之自行車，
    使原告受有「骨盆骨折及右側第九肋骨骨折」等侵權行為傷
    害。詎乙○○○於車禍在醫院照顧原告及於同年九月七日下
    午三時許在桃園縣埔子派出所與原告洽談和解時二度以台語
    公然侮辱原告「垃圾」，使原告名譽受損，侵害原告人格權
    。本案事證明確，亦迭經台灣桃園地方法院檢察署起訴在案
    。
二、次按故意不法侵害他人權利者應負損害賠償責任。汽車、機
    車或其他非依軌道行駛之動力車輛，在使用加損害於他人者
    ，駕駛人應賠償因此所生之損害，按民法第一百八十四條第
    一項前段、第一百九十一條之二分別定有明文。再者，人格
    權受侵害得請求法院除去其侵害，前項情形以法律有特別明
    文規定規定者為限，得請求損害賠償或慰撫金。又不法侵害
    他人之身體或健康者，對於被害人因此喪失或減少勞動能力
    者或增加生活上之需要時，應負損害賠償責任。不法侵害他
    人之身體、健康者、名譽．．或不法侵害人格法益情節重大
    者，被害人雖非財產上之損害，亦得請求賠償相當之金額，
    民法第一百九十三條、第一百九十五條分別亦有明文。損害
    賠償，除法律另有規定或契約另有訂定外，應以補償債權人
    所受之損害及所失利益為限，民法第二百十六條定有明文。
三、原告因被告過失傷害及公然侮辱，受有下列損害，依法請求
    損害賠償金額共計五十三萬七千二百四十五元，計算如下：
（一）醫療費用：原告受傷骨折後，自九十一年九月三日起至九
      月九日止，支付醫療費用一萬二千七百五十五元，後續診
      療又支出一千五百零八元。原告嗣後更因骨折後引發併發
      症，導致中風經急診住院，支出醫療費用六千五百零二元
      、二萬五千五百一十六元及四千九百六十四元，合計共支
      出醫療費用五萬一千二百四十五元。
（二）民法第一九百十三條第一項規定：「不法侵害他人之身體
      或健康者，對於被害人因此喪失或減少勞動能力或增加生
      活上之需要時，應負損害賠償責任」。所稱之增加生活上
      之需要，係指被害以前並無此需要，因為受侵害，始有支
      付此項費用之需要而言。其因身體或健康受不法侵害，需
      人長期看護，就將來應支付之看護費，係屬增加生活上之
      費用，加害人固應予賠償。故本件原告車禍住院及出院後
      均需請看護照料，自九十一年九月三日起至十月十八日止
      ，共計四十三天，每日二千元，合計八萬六千元。
（三）精神損害賠償：車禍侵權行為部分、原告年紀已大，遭被
      告侵權行為撞傷骨折，不僅導致身體情況惡化，且均以輪
      椅代步，未能正常行走，嗣後更引發併發症中風住院，導
      致精神痛苦不堪，受有巨大精神損害，此部分請求賠償三
      十萬元。公然侮辱部分，則被告屢以垃圾不堪入耳字眼侮
      辱原告，損及原告名譽及人格權，故此部分亦造成原告精
      神損害，原告請求賠償十萬元。
參、證據：提出醫院診斷證明書、起訴書、醫療費用收據五張為
　　　    證。
乙、被告方面：
壹、聲明：
一、原告之訴及假執行之聲請均駁回。
二、訴訟費用由原告負擔。
三、如受不利之判決，願供擔保請准宣告免為假執行。
貳、陳述：
一、伊並無撞擊到原告，是原告自己跌倒的。且機車是被告之女
    甲○○騎乘，並非被告。
二、伊並無辱罵原告垃圾，原告空言指訴。
三、原告支出醫療費用部分應該被告僅需負擔原告因骨折醫療支
    出部分，就原告因中風住院支出醫療費用部分，原告無法舉
    證證明與骨折受傷有關聯性，故被告無庸支付。
四、看護費用，依照行政院衛生署桃園醫院原告僅需看護一個月
    ，扣除被告於醫院照顧二天，故原告僅能請求二十九天，每
    天二千元被告不爭執。
五、精神慰撫金原告請求過高，全部被告僅需支付二萬元。
參、證據：聲請傳喚證人丁建華、陳相勳、甲○○為證人。
丙、本院依職權函詢行政院衛生署桃園醫院有關本件原告受傷期
    間是否有僱請看護之必要及期間為何等事項，並調取臺灣高
    等法院九十三年度交上易字第一一七號刑事卷宗全卷。
    理  由
一、按訴狀送達後，原告不得將原訴變更或追加他訴，但擴張或
    減縮應受判決事項之聲明者，不在此限，民事訴訟法第二百
    五十五條第一項第三款定有明文。本件原告於起訴狀請求判
    決被告應給付原告八十一萬一千二百四十五元及自起訴狀繕
    本送達翌日起至清償日止，按年息百分之五計算之利息，繼
    於本院審理中減縮聲明為被告應給付原告五十三萬七千二百
    四十五元及自起訴狀繕本送達翌日起至清償日止，按年息百
    分之五計算之利息，此係減縮應受判決事項之聲明，揆諸前
    揭規定，應予准許，合先敘明。
二、本件原告起訴主張：被告乙○○○未依法考領重型機車駕駛
    執照，猶於九十一年九月二日上午八時許騎乘車號MD6-402
    號重型機車搭載其女兒甲○○外出，其沿桃園縣桃園市○○
    路由中正路往永安路方向駛進力行市場時，適前方同向騎腳
    踏車之原告欲左轉進入市場，被告竟疏未注意車前狀況而煞
    避不及即自後撞上原告，致原告人車倒地並因而受有骨盆骨
    折及右側第9 肋骨骨折之傷害；又被告嗣於看顧原告住院期
    間，及與原告至桃園縣桃園市埔子派出所協調賠償事宜時，
    因就車禍發生責任歸屬發生激烈口角，被告竟多次以台語「
    垃圾」乙詞辱罵原告，致原告人格權受侵害。刑事部分，業
    經鈞院九十二年度交易字第四七號及臺灣高等法院九十三年
    度交上易字第一一七號等刑事判決認定被告確有上開過失傷
    害暨公然侮辱犯行，則被告對原告應負侵權行為責任，為此
    提起本件損害賠償訴訟等語。
三、被告則否認伊有過失傷害、公然侮辱原告之行為，並稱伊並
    未騎乘機車，而係坐於其女兒騎乘之機車後座，且機車並未
    撞到原告之腳踏車，係原告自己跌倒；又原告應就其所稱被
    告有辱罵伊之事實負舉證責任等語，資為抗辯。
四、依上開兩造爭執要旨，可知本件首應審酌者乃：被告是否有
    過失傷害或公然侮辱原告等侵權行為？茲分述如下：
（一）過失傷害部分：
  １、查原告所陳被告於上述時、地騎乘車號MD6-402 號重型機
      車載其女兒甲○○，行近力行市場口時自後撞擊同向前方
      左轉橫越車道欲駛進力行市場之原告所騎腳踏車後車輪，
      致原告人車倒地因而受有骨盆骨折及右側第9 肋骨骨折之
      傷害等情，業據提出行院衛生署桃園醫院診斷證明書、臺
      灣桃園地方法院檢察署九十一年度偵字第一八五九四號起
      訴書影本各一份及醫療費用收據共五張為證，復經本院依
      職權調閱臺灣高等法院九十三年度交上易字第一一七號過
      失傷害刑事卷宗卷附之惠民診所九十二年十二月三日覆第
      57354 號函及病歷資料、行政院衛生署桃園醫院九十二年
      十二月三十日92桃醫秘字第092001097 號函及病歷資料可
      佐；且依當時在場之證人陳水量於本院刑事庭九十二年度
      交易字第四七號案件審理時所述：「．．我看到『騎機車
      的人』牽起『腳踏車的人』」，與被告乙○○○於臺灣高
      等法院九十三年度交上易字第一一七號審理時自承係其把
      原告扶起來等語，足徵當時騎機車之人係被告乙○○○無
      誤。又依兩造於刑事案件審理中，均就原告車禍後，係由
      被告將原告扶起並載往惠民診所診治且代為支付醫療費用
      ，翌日上午更陪同原告前往行政院衛生署桃園醫院看診，
      且連續於九十一年九月三日、四日晚間前往醫院看顧原告
      至天亮乙節，不予爭執；且查刑事案件審理中之證人丙○○、謝楊秀錦等二人亦證稱曾與被告相約在埔子派出所協
      調車禍賠償事宜。綜觀被告上開舉止，倘其未肇事撞傷原
      告，何須於事故發生後對無任何情誼之原告為上開行為，
      是被告否認係其騎乘機車撞傷原告乙節，不足採信。
  ２、按汽車駕駛人應注意車前狀況，隨時採取必要之安全措施
      ，以避免危險之發生，道路交通安全規則第九十四條第三
      項定有明文。本件事故發生時間係上午八時許，地點為力
      行市場口前之直行道路，視線良好、路面乾燥、無缺陷等
      情，有道路交通事故現場圖、現場照片附於刑事卷宗可稽
      ，是被告並無不能注意之情形。而據本院九十二年度交易
      字第四七號刑事卷宗所附之道路交通事故現場圖及該刑事
      案件之在場證人陳水量所繪製之系爭腳踏車倒地處、機車
      停放處之位置圖所示，原告所騎之腳踏車係倒在往永安路
      方向車道之近分向線處；次據本件原告於該刑事案件中指
      稱：「．．力行路快到力行市場的地方，我騎腳踏車在力
      行路上要轉到力行市場買水果，我腳踏車已過中線，乙○○○騎機車從後面撞上來．．一轉乙○○○的機車就撞上
      來．．」（見本院九十二年度交易字四七號卷第三三頁）
      等情，可知原告騎駛之腳踏車係在力行市場口前之對向往
      永安路方向車道之近分向線處，遭被告騎駛之機車撞擊，
      該事故地點及時間，適逢人車擁擠時段，被告當知隨時會
      有人車橫越車道進入市場，而應注意警戒車前狀況，卻仍
      自後撞擊同向前方騎腳踏車欲左轉進入市場之原告，顯然
      未依上開規定注意警戒車前狀況而肇事，是被告之過失責
      任甚明。另查本件事故發生後，被告隨即送原告至惠民診
      所醫治及照攝Ｘ光片，發現「骨盆Ｘ光顯示右股頸有一點
      裂痕」，翌日原告再至桃園醫院就醫拍攝Ｘ光片，發現「
      骨盆骨折及右側第9 肋骨骨折」等情，有行政院衛生署桃
      園醫院診斷證明書、惠民診所九十二年十二月三日覆第57
      354 號函檢送之原告於九十一年九月二日到院就診之病歷
      資料、行政院衛生署桃園醫院九十二年十二月三十日92桃
      醫秘字第092001097 號函及檢送之原告病歷資料等附於上
      開刑事卷宗可考，足認原告所受傷害係被告騎乘機車不慎
      撞擊所致，原告之損害與被告之過失行為間，顯有相當因
      果關係，是被告過失傷害之侵權行為堪以認定。
（二）公然侮辱部分：
      原告指陳被告於桃園縣警察局桃園分局埔子派出所協調車
      禍賠償時，曾出言辱罵其係「垃圾」（台語）之事實，業
      據臺灣高等法院九十三年度交上易字第一一七號及本院刑
      事庭九十二年度交易字第四七號等刑事判決認定構成公然
      侮辱罪確定在案，復經本院依職權調取上開刑事卷宗，查
      知當時在場之證人丙○○及謝楊秀錦二人於本院刑事庭審
      理時即分別證稱：「當天在派出所乙○○○一直說我母親
      （即原告）是垃圾，也罵我全家人是垃圾．．」及「因被
      告撞我姊姊（即原告）車禍一事，原先我姊姊快出院前我
      們找被告到我姊姊家談和解之事，當時我建議對方賠償六
      萬元，不過沒有談成，所以才約到派出所談．．我問被告
      為何常在醫院罵我姊姊垃圾，他說我是垃圾，我姊姊是垃
      圾，我們全家都是垃圾．．」（見本院九十二年度交易字
      第四七號卷宗第一六九－一七一頁）等語，核與原告所述
      相符，且查被告於該刑事偵查中及臺灣高等法院刑事審判
      中亦自承有講「垃圾」（台語）一詞，足證被告確有說「
      垃圾」（台語）一詞。至被告辯稱伊係罵女兒或是跟其女
      兒說垃圾話不要講那麼多云云，均屬卸責之詞，不足採信
      。又按「垃圾」（台語）一詞，客觀上已足使受罵者感到
      難堪與屈辱，且被告於盛怒之際對原告口出「垃圾」（台
      語）一詞，顯有故意侮辱之意思，是原告指稱被告公然辱
      罵伊，致其人格權受損之事，應堪信為真實。
（三）被告聲請傳喚證人丁建華、陳相勳、甲○○以證明並無過
      失傷害及公然侮辱，然被告此部分侵權行為業已事證明確
      ，本院認為無再傳喚證人之必要，附此敘明。
五、按因故意或過失，不法侵害他人之權利者，負損害賠償責任
    ；又不法侵害他人之身體或健康者，對於被害人因此增加生
    活上之需要時，應負賠償責任；再不法侵害他人之身體、名
    譽者，被害人雖非財產上之損害，亦得請求賠償相當之金額
    。民法第一百八十四條第一項前段、第一百九十三條第一項
    、第一百九十五條一項分別定有明文。本件被告確有過失傷
    害及公然侮辱原告等侵權行為存在之事實，既經認定屬實，
    已如前述，則原告依上開規定訴請被告賠償其損害，即屬有
    據。則本院續應審酌者乃原告請求被告賠償之費用，應否准
    許，分述為次：
（一）醫療費用部分：
      原告主張其自九十一年九月三日起至同年月九日止，因車
      禍受傷住院治療共支付醫療費一萬二千七百五十五元，後
      續診療又支出一千五百零八元。嗣後其更因骨折後引起併
      發症，導致中風經急診住院而支出醫療費用共計五萬一千
      二百四十五元（以上均含健保給付），並提出行政院衛生
      署桃園醫院醫療費用證明單五張為證。被告則以除了因為
      車禍部分應該給付外，關於因為輕微中風部分則不包括在
      內等語置辯。經查：其中因中風支出醫療費用五萬一千二
      百四十五元部分，因未經提出醫師診斷證明書，且未證明
      與本件事故所受骨折傷害間有何關連性，殊難認係因本件
      事故所致之損害，自難准許。其餘醫療費依原告所受傷害
      及各收據載明治療費別，經剔除健保給付共一萬一千一百
      五十三元，及非屬醫療支出之診斷證明書費一百七十五元
      之後，剩餘二千九百三十五元均屬治療上之必要費用，應
      予准許。
（二）看護費用部分：
      原告主張其車禍骨折受傷導致行動不便，住院及回家休養
      期間均無法自理生活，須仰賴原告之配偶及女兒輪流照顧
      ，期間自九十一年九月三日起至十月十八日止共四十三天
　　　，以每日二千元計，則被告應給付看護費用八萬六千元等
　　　語。被告則抗辯依據行政院衛生署桃園醫院之函釋原告僅
  　　需僱請看護一個月，扣除被告看護之二日僅二十九天，另
      每日看護費二千元之部分不爭執。經查：依行政院衛生署
  　　桃園醫院九十三年九月六日桃醫秘字第0930006140號函覆
    　所載：「經調閱病例及專業醫師了解後，骨盆骨折及肋骨
      骨折時，一般粗重工作無法勝任，日常生活中較持續或吃
      力的行動無法自理；一般病況穩定約需一個月，骨折癒合
      約需三個月」（見本院卷第三八頁），可知原告之傷勢確
      有僱請看護之必要，且看護期間應為一個月，扣除被告看
      護之二日，故以二十九日為適當，按每日二千元計，則看
      護費用共計五萬八千元元（2,000 元＊29日＝58,000元）
      。又雖原告係由其配偶及女兒看護，惟按親屬間之看護，
      縱因出於親情而未支付該費用，然其所付出之勞力，顯非
      不能以金錢為評價，此種基於身份關係之恩惠，自不能加
      惠於加害人，而應比照一般看護情形，認被害人受有相當
      於看護費之損害，命加害人賠償，始符民法第一百九十三
      條第一項所定「增加生活上需要」之意旨，從而本件被告
      仍須給付上開看護費用五萬八千元。
（三）精神慰籍金部分：
      原告主張關於過失傷害部分，伊年紀已大，遽遭被告撞傷
      骨折，不僅導致身體情況惡化，且均需以輪椅代步，肉體
      、精神所受痛苦甚大，此部分請求賠償三十萬元慰撫金。
      又關於公然侮辱部分，被告屢以「垃圾」（台語）此一不
      堪入耳字眼辱罵原告，損及原告名譽及人格權，此部分請
      求被告賠償十萬元慰撫金。被告則以原告請求之金額過高
      ，認以二萬元賠償為適當等語置辯。本院斟酌實際情況，
      及兩造之身分、地位均為無業、家管等情，認原告請求慰
      撫金五萬元為適當（過失傷害部分四萬元、公然侮辱部分
      一萬元）。
六、綜上所述，原告基於侵權行為之法律關係，請求被告賠償一
    十一萬零九百三十五元（醫療費用二千九百三十五元、看護
    費五萬八千元、精神慰撫金五萬元）及自起訴狀繕本送達翌
    日即九十二年四月二十五日起至清償日止，按年息百分之五
    計算之利息，為有理由，應予准許。逾此範圍之請求，即屬
    無據，應予駁回。
七、兩造陳明願供擔保，聲請宣告假執行暨免為假執行，經核本
    件所命給付之金額即原告勝訴部分未逾五十萬元，依民事訴
    訟法第三百八十九條第一項第五款之規定，爰依職權宣告假
    執行，並就被告免為假執行部分，酌定相當之擔保金額宣告
    之；原告其餘假執行之聲請，因訴之駁回而失所附麗，不予
    准許。
八、本件事證已臻明確，兩造其餘主張及舉證，核與判決結果不
    生影響，爰不另一一論述，附此敘明。
九、據上論結，本件原告之訴為一部有理由、一部無理由，依民
    事訴訟法第七十九條、第三百八十九條第一項第五款、第三
    百九十二條，判決如主文。
中　　華　　民　　國　　94　　年　　8 　　月　　31　　日
                  民事第三庭    法　官　張益銘
以上正本係照原本作成。
如對本判決上訴，須於判決送達後20日內向本院提出上訴狀。
中　　華　　民　　國　　94　　年　　8 　　月　　31　　日
                                書記官　陳純姃
